臺灣臺中地方法院民事判決　　　　　　95年度簡上字第132號
上　訴　人　大迦實業有限公司
法定代理人　甲○○
訴訟代理人　丁○○
被上訴人　　焜富實業股份有限公司
法定代理人　戊○○
訴訟代理人　徐文宗律師
複代理人　　李婉華律師
　　　　　　林雅儒律師
　　　　　　乙○○
上列當事人間請求給付貨款事件，上訴人對於民國95年3月14日
本院臺中簡易庭94年度中簡字第4849號第一審判決提起上訴，本
院於民國96年1月26日言詞辯論終結，本院判決如下：
    主    文
上訴駁回。
第二審訴訟費用由上訴人負擔。
    事實及理由
壹、上訴聲明：
  一、上訴人方面：
    (一)原判決廢棄。
    (二)被上訴人在第一審簡易之訴駁回。
    (三)第一、二審訴訟費用由被上訴人負擔。
  二、被上訴人方面：如主文所示。
貳、本事件經本院審理結果，認原審判決之結果，經核於法要無
    不合，應予維持，茲引用原判決記載之事實及理由（如附件
    ）。
參、上訴人上訴陳述：
  一、被上訴人焜富實業股份有限公司（以下稱被上訴人）所稱
      訂貨乙節，實係由上訴人大迦實業有限公司（以下稱上訴
      人）之員工丙○○冒名「陳水龍」，欺瞞公司私自向被上
      訴人訂購貨品，自行在外營運木作工程，上訴人權益遭受
      矇騙受害。上訴人未曾收取被上訴人所稱之貨品，亦未與
      被上訴人訂定買賣合約，被上訴人將發票寄達上訴人即謂
      已接受貨款，並無法證明兩造有交易之事實。
  二、陳水龍已經上訴人懲戒多次，被上訴人所檢附之出貨單，
      應係陳水龍所訂，莫隨便冤枉上訴人。上訴人公司新來不
      熟悉內部作業之會計，雖曾收受被上訴人寄送之發票，然
      此並不能證明即係上訴人所訂之貨品。
  三、被上訴人提出之收款對帳單上載明之收款客戶為上訴人，
      純屬虛構，係被上訴人私自填寫製作，且其收款對帳單載
      明之諸多送貨地點及客戶名稱，並非上訴人承作之往來客
      戶。
  四、被上訴人之收款對帳單上明顯有「陳水龍」之簽名，足證
      本件係被上訴人與「陳水龍」間之買賣關係。且該收款對
      帳單亦載明，貨款請於每月25日前結清，若未能配合付款
      條件，將取消月結交易，改以現金方式；據此，被上訴人
      又怎能讓上訴人連續數月累積出貨，購買達四十餘萬元之
      貨品而未每月結清貨款。顯見被上訴人之說詞與做法均相
      互矛盾。
肆、被上訴人則另補充辯以：
  一、本件收款單上非但有0000-000000號之行動電話，尚有上
      訴人之住所地址，且有00000000、00000000號之上訴人電
      話及傳真號碼，而陳水龍依上訴人所述亦曾受上訴人懲戒
      多次，是陳水龍顯係上訴人之員工。
  二、上訴人可提出被上訴人所交付之對帳單，足見對帳單已入
      上訴人之手，且被上訴人又交付四紙統一發票，上訴人亦
      無異議充作進項向國稅局報稅，是如兩造間無買賣關係存
      在，則上訴人為何未對對帳單提出異議，又何以不退還發
      票？而遲至今日始主張兩年前收受發票是當初會計人員作
      業錯誤，並且要折讓云云，自不足採。綜上，本件上訴人
      之上訴應無理由。
伍、法院之判斷：
  一、被上訴人主張上訴人於民國（下同）93年10月迄至94年1
      月間陸續向其訂購合板、風槍鋼釘等貨品，被上訴人皆依
      約陸續交付完畢，並按月匯算後，製作收款對帳單併檢附
      統一發票向上訴人請款，然上訴人迄今尚有446,126元之
      貨款未給付等事實，業據其於原審及本院審理時提出收款
      對帳單8紙、統一發票4紙、司機別出貨資料明細表19 紙
      為憑，核屬相符，堪信為真實。且經原審法院向財政部臺
      灣省中區國稅局大屯稽徵所查詢結果，上訴人亦確實已將
      被上訴人開立之統一發票持向稅捐機關申報在案，此有該
      所95年1月27日中區國稅大屯三字第0950002356號函可稽
      。上訴人雖辯稱係會計作業失誤云云，惟迄未舉證以實其
      說，尚不足採信。據上足見，上訴人對於系爭貨品之訂購
      及應付款項，均已知悉，且列入公司會計帳目資料。而按
      營業人間關於統一發票之開立主要用途即在計算稅額使用
      ，即營業人以購買貨物或勞務時，所取得載有營業稅額之
      統一發票作為進項稅額扣抵銷項稅額（加值型及非加值型
      營業稅法第33條第1款，統一發票使用辦法第7條第1項第1
      款規定意旨參照）。上訴人與被上訴人具係法人組織，以
      營利為目的（參卷附兩造之公司變更登記表），其間之統
      一發票開立及收受即具上述法定目的。而上訴人既將被上
      訴人開立之統一發票持向稅捐機關申報進項稅額，足見系
      爭買賣過程中，上訴人客觀上已承認曾買受系爭貨物無訛
      。
  二、上訴人雖抗辯稱本件實係由上訴人之員工丙○○冒名「陳
      水龍」，欺瞞公司私自向被上訴人訂購貨品，自行在外營
      運木作工程，上訴人未曾收取被上訴人所稱之貨品，亦未
      與被上訴人訂定買賣合約云云。然查，被上訴人所提出之
      收款對帳單上所記載之「陳水龍」即為丙○○，而丙○○
      為上訴人所屬之員工之事實，為上訴人所自承；再丙○○
      為上訴人之公司股東之事實，亦有上訴人公司變更登記表
      在卷足憑；又上訴人亦於本院審理時提出支票3紙以證明
      其他供貨廠商曾以丙○○之化名「陳水龍」為受款人名義
      簽發支票以憑支付貨款等；參諸上開各證據資料，堪信在
      客觀上有足以令被上訴人相信丙○○有權代理上訴人之事
      實。而上訴人雖於本院準備程序中聲請傳喚證人丙○○，
      惟上訴人及其訴訟代理人於準備程序中，或不到庭，或到
      庭後對證人丙○○不到庭之事實，未具體表明其意見，本
      院無從審認上訴人聲請傳喚丙○○究可證明何種程度之事
      實，自無法為有利上訴人之事實認定。
  三、綜上各節，上訴人既已收受被上訴人之統一發票，並據以
      向稅捐機關申報進項稅額，且系爭買賣契約亦由上訴人之
      股東兼員工丙○○代表上訴人出面與被上訴人接洽交易，
      被上訴人乃認知上訴人為交易相對人，而上訴人亦無從舉
      證證明被上訴人確實知悉丙○○非代表上訴人與被上訴人
      交易，而係以其自行以自有工地私下與被上訴人為本件交
      易，以及一般人難以知悉於下訂單時可詳述與上訴人名稱
      、電話等外在表徵均相同之丙○○與上訴人為不同之交易
      主體等情；本院斟酌訂立契約當時之客觀事實、經濟目的
      及交易上之習慣等，認被上訴人主張系爭買賣契約存在於
      兩造之間，應為實在可信。
  四、按買賣者，謂當事人約定一方移轉財產權於他方，他方支
      付價金之契約。當事人就標的物及其價金互相同意時，買
      賣契約即為成立。又買受人對於出賣人，有交付約定價金
      及受領標的物之義務，民法第345條、第367條分別定有明
      文。其次，給付有確定期限者，債務人自期限屆滿時起，
      負遲延責任。給付無確定期限者，債務人於債權人得請求
      給付時，經其催告而未為給付，自受催告時起，負遲延責
      任。其經債權人起訴而送達訴狀，或依督促程序送達支付
      命令，或為其他相類之行為者，與催告有同一之效力。前
      項催告定有期限者，債務人自期限屆滿時起負遲延責任。
      應付利息之債務，其利息未經約定，亦無法律可據者，週
      年利率為百分之五。遲延之債務，以支付金錢為標的者，
      債權人得請求依法定利率計算之遲延利息。亦為民法第
      229條、第203條及第233條第1項前段所分別明定。本件被
      上訴人於交付買賣標的物後，上訴人遲未給付價金，嗣經
      原告以支付命令之送達為催告後，上訴人至遲應自斯時起
      負遲延責任。從而被上訴人請求上訴人給付貨款446,1269
      元，及自支付命令本送達上訴人之翌日（即94年9月16日
      ）起至清償日止按週年利率百分之五計算之遲延利息，為
      有理由，應予准許。原審為上訴人敗訴之判決，並依法為
      假執行之宣告，經核於法並無不合。上訴論旨求予廢棄改
      判，為無理由，應予駁回。
陸、本件事證已臻明確，兩造其餘之攻擊、防禦方法於判決結果
    已無影響，無一一論述之必要，並此敘明。
據上論結，本件上訴為無理由，依民事訴訟法第436條之1第3項
、第449條第1項、第454條第1項前段、第2項前段、第78條，判
決如主文。
中　　華　　民　　國　　96　　年　　2 　　月　　16　　日
                民事第二庭　　審判長法　官　許冰芬
                                    法  官  林慧貞
                                    法  官  王鏗普
正本係照原本作成。
不得上訴。
中　　華　　民　　國　　96　　年　　2 　　月　　16　　日
                              　　　書記官
